【裁判字號】    97,交聲,933
【裁判日期】    970605
【裁判案由】    違反道路交通管理處罰條例聲明異議
【裁判全文】
臺灣桃園地方法院交通事件裁定        97年度交聲字第933號
原處分機關  交通部公路總局新竹區監理所桃園監理站
受處分人即
異  議  人  甲○○
                    樓之1
上列受處分人因違反道路交通管理處罰條例案件，對於交通部公
路總局新竹區監理所桃園監理站民國九十七年五月二十日所為之
處分（原處分：桃監裁罰字第裁52-C00000000號），聲明異議，
本院裁定如下：
    主  文
異議駁回。
    理  由
一、聲明異議意旨略以：受處分人即異議人甲○○遭警方舉發於
    民國九十七年四月六日凌晨零時十分許，駕駛車號337-LR號
    營業一般小客車，行經臺北縣鶯歌鎮○○○○○路時，因左
    轉遭員警認異議人駕車有「紅燈左轉」之違規行為而攔停舉
    發，嗣被裁處新臺幣（下同）二千七百元並記違規點數三點
    。惟異議人當時駕車行駛前開路口時，有停駛動作之狀態，
    且等候號誌燈及車輛通過，然在變燈時那一剎那，才左轉至
    鶯桃路，而被員警攔下，異議人當場亦有向員警解釋當時的
    號誌狀況，亦在場爭論多時，然該員警不聽取異議人之說明
    ，只憑其誤差之目視，就要對異議人開紅單，使異議人忿忿
    不已，該員警竟揚言：叫異議人再去申訴……等語。如此硬
    坳的執法態度，令人髮指，期盼鈞院能明察秋毫，還給市井
    小民一個公道云云
二、原處分機關交通部公路總局新竹區監理所桃園監理站裁罰意
    旨略以：異議人於九十七年四月六日凌晨零時十分許，駕駛
    上開小客車，行經臺北縣鶯歌鎮○○○○○路口，為臺北縣
    政府警察局三峽分局鶯歌分駐所員警舉發「闖紅燈（中山路
    左轉往鶯桃路方向）」之違規行為，經舉發員警填製北縣警
    交字第C00000000 號違反道路交通管理事件通知單（下稱舉
    發通知單）當場舉發，並註明「拒簽」，惟異議人仍收受該
    舉發通知單而知悉應到案日期及處所後，嗣將舉發通知單移
    送聯移送本站處理。異議人曾於九十七年四月十六日向本站
    提出陳述意見，經轉請舉發單位查復：本單舉發員警於違規
    時地，親賭申訴人（即異議人）駕駛337-LR號車輛行駛於道
    路，行經有燈光號誌管制之交岔路口，不依號誌（紅燈直行
    禁左）指示停車而強行左轉駛越，嚴重妨害他方人車通行與
    危害公共安全，經攔停後當場告知與確認違規事實，違規事
    實明確，即依道路交通管理處罰條例第五十三條規定依法舉
    發，並無不當等語。本站調查後，遂認異議人上開違規事實
    屬實，爰依道路交通管理處罰條例第五十三條第一項、第六
    十三條第一項第三款規定，以桃監裁罰字第裁52-C00000000
    號裁決書（下稱裁決書）對異議人裁處罰鍰二千七百元，並
    記違規點數三點等語。
三、按汽車駕駛人，行經有燈光號誌管制之交岔路口闖紅燈者，
    處新臺幣一千八百元以上五千四百元以下罰鍰。又汽車駕駛
    人有第五十三條情形者，除依原條款處罰鍰外，並予記違規
    點數三點，道路交通管理處罰條例第五十三條第一項、第六
    十三條第一項第三款分別定有明文。
四、經查：
  (一)異議人於上揭時地駕駛上開小客車為舉發員警乙○○原認定
    其有「闖紅燈（中山路左轉往鶯桃路方向）」之違規行為，
    經舉發員警乙○○填製本件舉發通知單當場舉發，惟異議人
    認為其並未違規，故拒絕簽收本件舉發通知單，經舉發員警
    乙○○在本件舉發通知單上註明「拒簽」事由，惟異議人仍
    收受本件舉發通知單而知悉應到案日期及處所後，遂由舉發
    機關將本件移送原處分機關處理，原處分機關經調查後仍認
    定異議人有前開違規行為而對之予以裁處罰鍰二千七百元，
    並記違規點數三點之事實，為異議人與原處分機關所不爭執
    ，並有本件舉發通知單、裁決書各一份在卷可參，是此部分
    之事實自堪認定。
  (二)異議人雖否認有前開違規行為，並以前揭情詞置辯。然查，
    據證人即本件舉發員警乙○○於本院訊問中結證稱：當時我
    是在該路口執行勤務，時間是四月五日晚間十一點至隔日凌
    晨一點，當時是執行防止車禍勤務及路檢勤務，當天是在中
    山高架橋的延伸，距離舉發路口約一百公尺左右（庭呈照片
    ），若是以照片一來講，異議人車輛是要往左上角的道路上
    去，第一、二、三張照片所示的紅綠燈，就是異議人違規的
    路口的燈號，此路口的燈號顯示有三種，第一種是紅燈直行
    （顯示紅燈及右邊直行箭頭綠燈燈號），第二種是完全紅燈
    ，第三種是完全綠燈，本件當時異議人闖的燈號是第一張照
    片的燈號，也就是紅燈可直行的燈號，但是異議人行徑方向
    是要左轉，在第八張照片就是我們從取締地點照相，那時候
    我們的位置就是在第八張照片的位置，我們是用第五、六、
    七張照片的燈號來判斷路口的燈號，也就是第五張照片往下
    看，可以看到第五張照片有右轉綠燈的箭頭，這個路口顯示
    這個燈號的時候，就是可以配合第三張的燈號，也就是第五
    張右轉綠燈的時候，就表示全綠燈，可以直走及右轉，也就
    是所有方向都可以通行，第六張的燈號顯示紅燈，這時候就
    是第一張照片的燈號，也就是當時舉發時的燈號，就是只能
    紅燈直行，全紅的燈號可以看第七張照片，對照的就是第二
    張照片，也就是顯示左右都是綠燈的箭頭，也就表示其他兩
    個方向都是全紅。燈號變化順序是第一張、第二張、第三張
    照片，一般人沒有注意的話，會以為紅燈直行閃爍之後下一
    個燈號是全綠燈，但是該路口下一個燈號順序是會顯示全紅
    燈，不過異議人闖越該燈號時，是在沒有變化的時候，也就
    是照片一的燈號，當時對向車道還有兩輛小客車綠燈直行，
    等該兩輛車子通過後，異議人才左轉上去等語明確（參見本
    院卷九十七年五月二十六日訊問筆錄第一至二頁），復有證
    人乙○○提出之本件違規路口所顯示之紅路燈號誌順序之照
    片八張在卷可參，衡以證人乙○○於案發當時係臺北縣政府
    警察局三峽分局鶯歌分駐所員警，於本件案發時地又均係職
    司防止車禍及路檢勤務，且與異議人間素昧平生又無怨懟，
    相較於本件交通裁罰僅區區二千七百元罰鍰及記違規點數三
    點，則證人乙○○殊無甘冒刑法上刑度為七年以下有期徒刑
    之偽證罪責，故為編織不實舉發之原因及理由存在。且考量
    交通違規行為又多屬迅速、稍縱即逝及不可回復等特性，舉
    發機關或原處分機關若能提出更多之法定證據方法，例如人
    證、書證、物證等證據資料以供司法審查之交通法庭加以判
    斷該交通違規行為之存否，自屬允當，惟若因前述交通違規
    行為特性而無法提供更多相關之書證、物證時，則舉發員警
    於司法審查之訴訟程序上立於證人之地位而證述其當時親身
    目擊及見聞之交通違規行為經過，亦屬於法定證據方法之一
    之人證證述，於法亦不有違，至於舉發員警立於證人之地位
    所為之證述是否可採，此乃交通法庭依經驗及論理法則判斷
    其證明力為何而得否採擇之心證層次，斷不可以舉發員警作
    為證人之所述，因不可能反於其先前所為舉發而認均不可採
    ，而全盤否定其立於證人地位所為之陳述。故於本件中，舉
    發員警乙○○於本院訊問中既已居於證人之地位具結陳述其
    所親身目擊及見聞本件異議人駕駛上開小客車行經有燈光號
    誌管制中山與西湖路之交岔路口闖紅燈之違規事實，且其證
    詞又無任何不可相信之可疑情事，是本院認自足以擔保其證
    詞之憑信性，故認證人乙○○前揭證述，當屬可採。綜上，
    異議人於上揭時地駕駛上開小客車行經有燈光號誌管制之中
    山與西湖路之交岔路口有闖紅燈之違規行為，應堪認定。是
    異議人前開所辯，均屬事後推諉卸責之詞，不足採信。
  (三)至異議人雖又於其異議補充說明書狀中辯以：當時執勤有三
    位員警，當場亦有兩位警員皆認異議人並未紅燈左轉，唯獨
    乙○○警員堅持錯誤目視，認定異議人有紅燈左轉之行為，
    執意開單，則為何現場會有二比一的員警目視當時號誌不一
    樣，顯然本案的確有爭議之處云云。然查，本件證人乙○○
    於舉發異議人駕車違規（闖紅燈）轉彎當時，僅其一人在取
    締現場，另二名員警是證人乙○○與異議人爭執時才回來，
    那時該二名員警先去停車，並未親眼目睹本件違規經過一節
    ；而該另二位員警即證人李天祿、林明泉當天雖和證人乙○
    ○一起執勤，惟該時證人李天祿、林明泉係一起將警車移到
    旁邊，所以異議人左轉時的燈號，渠等二人並未看到，又待
    渠等二人回到現場時，異議人正和證人乙○○爭執，因為渠
    等二人並未看到異議人轉彎的情形，所以證人李天祿有向證
    人乙○○說「異議人有闖紅燈就開單，如果沒有闖紅燈，就
    不要開」，且警察執勤，一定是依據事實，並不會冤枉任何
    人，而且也不用怕民眾申訴一情，已據舉發員警即證人乙○
    ○、李天祿陳述明確且互核相符，此有本院辦理刑事案件電
    話記錄查詢表二紙在卷可參，亦足認當時在場另二名員警李
    天祿、林明泉均未親眼目睹異議人駕車違規經過，且亦均未
    曾表示或認定異議人並未紅燈左轉一情，是並無從據該二名
    員警李天祿、林明泉所述而可得悉異議人並未有闖紅燈之違
    規行為，則可認異議人此部分所辯，亦屬其事後規避圖卸之
    詞，亦無可採。
  (四)綜上所述，足認異議人上開所辯，應屬事後飾詞卸責之詞，
    殊無可採。是本件異議人之交通違規事實事證已臻明確，原
    處分機關依道路交通管理處罰條例第五十三條第一項、第六
    十三條第一項第三款規定，對異議人裁處罰鍰二千七百元，
    並記違規點數三點，核無違誤。是異議人之聲明異議為無理
    由，應予駁回。
據上論斷，應依道路交通管理處罰條例第八十七條第二項，道路
交通案件處理辦法第十九條，裁定如主文。
中    華    民    國    97    年    6     月    5     日
                        臺灣桃園地方法院交通法庭
                            法  官  林  家  賢
以上正本證明與原本無異。
如不服本裁定，應於裁定送達後五日內，向本院提出抗告狀（應
附繕本），抗告於臺灣高等法院。
                            書記官  常  毓  生
中    華    民    國    97    年    6     月    5    日


司法院資訊處製作；財團法人民間司法改革基金會備份。
